臺灣臺中地方法院刑事判決　　　　　　　　　　　　九十一年度易字第二四六一號
　　公　訴　人　臺灣臺中地方法院檢察署檢察官
　　被　　　告　丙○○
　　選任辯護人　郭隆偉
右列被告因詐欺案件，經檢察官提起公訴（九十一年度偵字第八二三０、一０七０三
號），本院判決如左：
    主  文
丙○○無罪。
    理  由
一、公訴意旨略以：被告丙○○可預見其提供帳戶給真實姓名年籍不詳、綽號「阿明
    」之男子使用，可能被「阿明」用以詐欺取財，竟基於幫助之犯意，於民國九十
    一年一月十日，先至台中市○○路二０一號誠泰商業銀行（下稱誠泰銀行）公益
    分行開設00-0-00-000000-0號帳戶，後至台中市○○路二段五號聯信商業銀行（
    下稱聯信銀行）公益分行開設000-000-0000000-0號帳戶，並於當日將該二帳戶
    之存摺、印鑑及提款卡交付「阿明」使用。嗣「阿明」及其共犯果以「智庫科技
    通訊」之名偽送中獎簡訊給江水生、甲○○、乙○○，致江水生三人信以為真，
    而至提款機前按「阿明」及其共犯指示之步驟操作轉帳，江水生因而於九十一年
    一月十八日先後匯款新台幣（下同）七萬四千九百九十八元、一萬八千五百五十
    五元至上開聯信銀行之帳戶，甲○○亦於九十一年一月三十一日匯款六萬九千九
    百九十八元至該聯信銀行帳戶，而乙○○則於九十一年一月二十五日匯款七萬四
    千九百九十八元至上述誠泰銀行帳戶。嗣三人因無從領取中獎金額，方知受騙。
    因認被告涉有幫助犯刑法第三百三十九條第一項之詐欺取財罪嫌。
二、按犯罪事實應依證據認定之，無證據不得推定其犯罪事實，又不能證明被告犯罪
    者，應諭知無罪之判決，刑事訴訟法第一百五十四條、第三百零一條第一項定有
    明文。又認定不利被告之事實，須依積極證據，苟積極證據不足為不利於被告事
    實之認定時，即應為有利被告之認定；且認定犯罪事實所憑之證據，無論其為直
    接證據或間接證據，其為訴訟上之證明時，均須達於一般之人不至有所懷疑，而
    得確信其為真實之程度，始得據為有罪之認定，倘其證明尚未達到此一程度，而
    有合理性之懷疑存在時，即無從遽為有罪之確信；上開說明有最高法院三十年上
    字第八一六號、七十六年臺上字第四九八六號等判例意旨，可資參酌。
三、公訴意旨認定被告丙○○涉嫌刑法幫助詐欺取財罪，無非係以下列之證據方法及
    推論為憑：1.告訴人乙○○、被害人江水生、甲○○之指述，2.誠泰銀行存摺存
    款往來約定書、事故申請書、對帳單、聯信銀行存款開戶總約定書各項文件黏貼
    單、存摺未登摺明細查詢、報紙廣告各一份及交易明細表四張，3.被告辯解其原
    在百老匯舞廳擔任公關職務，經人介紹欲前往東展科技公司（不知公司地址及全
    名）擔任接聽電話之職務，而於九十一年一月十日，在台中市○○路、精誠路附
    近，綽號「阿明」之人以該公司欲辦薪資轉帳為由，要求其開設上開帳戶後，將
    存摺、印章及提款卡交給「阿明」，其並非販賣帳戶幫助他人詐取財物等語；與
    常情不符，難以採信。訊據被告就其開設前述帳戶，而將存摺、印章及提款卡交
    給「阿明」等情節，雖肯認無誤，然堅決否認涉嫌幫助詐欺取財罪，辯稱當初的
    確為謀職之故，方應「阿明」之要求開戶供將來薪資轉帳之用，雖其亦有質疑何
    以須開設數個帳戶，因「阿明」表示每月之薪資不一定匯入同一個帳戶，而未再
    深究，絕無幫助他人犯罪之意。經查：
    (一)依前開公訴人所提出之1.至2.等證據方法，固可推見有真實姓名、年籍不詳者
      利用被告右揭所開立之銀行帳戶作為犯罪工具，對告訴人乙○○、被害人江水
      生、甲○○等犯有刑法第三百三十九條第一項之詐欺取財罪嫌，而可認被告將
      其帳戶之存摺、印章、提款卡交付他人使用之行為，使上述不詳姓名之人易於
      遂行其詐欺取財之犯行。
    (二)惟欲論究被告此等行為是否該當刑法之幫助詐欺取財罪，除前開客觀之行為外
      ，亦需其主觀上已可預見他人將持其帳戶作為詐欺取財犯罪之用，始足當之，
      此項主觀上之構成要件，也需要有積極、適合之證據加以認定，故被告究竟為
      何將前述所開立之帳戶交付他人，其原因事實，自有究明之必要，徒以被告有
      前(一)所載交付帳戶給他人使用之情節，並不足以推斷即有幫助詐欺取財之犯意
      。然被告所以交付右開帳戶給他人之原因，除其所辯解原在百老匯舞廳擔任公
      關職務，經人介紹欲前往東展科技公司任職，因東展科技公司方面綽號「阿明
      」者以公司薪資轉帳為由，要求開戶後交付存摺、印章、提款卡等語外，查並
      無所得。
    (三)若被告前開辯解不足採信，則其為何將帳戶交付他人使用？時下有人將所在郵
      局或金融機構開設之帳戶，有償出租或出賣給不詳姓名之第三者，而被用為詐
      欺取財之工具，雖多有所聞，然本件並無證據方法可認被告亦在此之列。除去
      被告前開辯解後，究竟其為何將帳戶交付他人使用，著實不明。
    (四)換言之，不論被告之辯解可採或不可採，本件確無積極、適合之證據可認被告
      交付帳戶存習、印章及提款卡給他人之初，可預見將來會被作為詐欺犯罪之用
      ，而無法認定其有幫助詐欺取財之犯意。
四、綜合前述，由於被告有無幫助詐欺取財之主觀犯意，依公訴人提出之證據，尚有
    疑慮，基於罪疑唯輕，應為有利於被告之判斷，乃諭知無罪之判決，以符法制。
據上論斷，應依刑事訴訟法第三百零一條第一項，判決如主文。
中      華      民      國      九十一      年    十二    月    三十一  日
                                        法  官  莊  深  淵
右正本證明與原本無異。
如不服本判決，應於送達後十日內向本院提出上訴狀（須附繕本），上訴於台灣高等
法院台中分院。
                                        書記官
中      華      民      國      九十一      年    十二    月    三十一  日
